臺灣臺北地方法院刑事判決　　　　　　　　　　　　九十二年度訴字第一八二二號
　　公　訴　人　臺灣臺北地方法院檢察署檢察官
　　被　　　告　乙○○　男　民.
右列被告因偽造文書案件，經檢察官提起公訴（九十一年度偵緝字第一六四０號），
本院判決如左：
    主  文
乙○○連續行使偽造私文書，足以生損害於他人，處有期徒刑捌月。緩刑貳年，緩刑
期內付保護管束。如附表所示偽造之署押均沒收。
    事  實
一、乙○○係設址於台北市○○區○○路一０一號三樓「高源旅行社」職員，於民國
    九十一年四月間，受國中同學甲○○之託代辦香港簽證事宜，甲○○並交付國民
    台新銀行）信用卡正反面影本各一份予乙○○用以支付相關所需之費用。嗣甲○
    ○因故取消赴港行程，並通知乙○○取消代辦香港簽證事宜。惟乙○○為圖償還
    其之前積欠向地下錢莊之借款，並提高自己在旅行社之業績，竟基於行使偽造文
    書及詐欺得利之概括犯意，先後連續於九十一年年九月二日下午五時四十五分許
    、同年月十二日下午一時十一分許、同年月廿四日上午十時四十八分許及同年月
    廿六日上午十時四十分許，在前開高源旅行社內，未經甲○○同意，擅自以甲○
    ○名義，在盈達旅行社股份有限公司（以下稱盈達旅行社）一紙、高源旅行社一
    紙、阿波羅旅行社二紙共四紙傳真專用訂購單上之持卡人簽名欄內，偽簽甲○○
    之署押各一枚（合計四枚），偽造完成以甲○○名義刷卡消費表示願意出團旅遊
    之私文書後（上開四紙傳真訂購單表示出團旅遊之消費金額分別為為新台幣【以
    下同】五萬四千七百三十五元、四萬五千九百二十元、一萬一千八百九十七元、
    二萬六千四百元，共計十三萬八千九百五十二元），再分別傳真予盈達旅行社、
    阿波羅旅行社二家不知情之承辦人員行使及交付高源旅行社不知情之承辦人員行
    使，足以生損害於甲○○及台新銀行對信用卡使用及管理之正確性，並致使盈達
    旅行社、高源旅行社、阿波羅旅行社等不知情之承辦人員誤認為甲○○本人消費
    而陷於錯誤，而向台新銀行請款後即欲提供甲○○等值之旅遊服務，而乙○○即
    先後以此方式獲得其在高源旅行社任職業績因而提高之財產上不法利益，且使台
    新銀行因而於前開各特約商店（旅行社）請款時給付上開訂購單上所顯示之款項
    予各旅行社。嗣因甲○○接獲台新銀行信用卡簽帳單後，發現有異常刷卡簽帳紀
    錄，經向台新銀行查詢後，而知上情。
二、案經甲○○訴由台北市政府警察局內湖分局後，由該分局函請台北市政府警察局
    中山分局移送台灣台北地方法院檢察署檢察官偵查起訴。
    理  由
一、右揭犯罪事實，業據被告乙○○迭於偵查及本院審理中坦承不諱（台灣台北地方
    法院檢察署九十二年度偵緝字第一六四０號卷第十九頁背面訊問筆錄及本院九十
    二年十二月十五日審判筆錄參照），核與告訴人甲○○於警詢、偵查及本院審理
    時指訴之情節相符（見台灣台北地方法院檢察署九十二年度偵字第一二三一七號
    卷第六、七、二十八、二十九頁、台灣台北地方法院檢察署九十二年度偵緝字第
    一六四０號卷第十九頁背面、本院九十二年十二月十五日審判筆錄），並有台新
    銀行信用卡冒用明細表暨查詢帳單各一份、盈達旅行社、高源旅行社、阿波羅旅
    行社之傳真專用訂購單影本共四紙在卷（見台灣台北地方法院檢察署九十二年度
    偵字第一二三一七號卷第八、十、十一、十二、十三、十四頁）可資佐證，是依
    (一)告訴人甲○○於警詢、偵查及本院審理時之指訴及(二)台新銀行信用卡冒用明細
    表暨查詢帳單各一份、盈達旅行社、高源旅行社、阿波羅旅行社之傳真專用訂購
    單影本共四紙等補強證據皆足資擔保被告於檢察官偵查及本院審理中所為之上開
    任意性自白具有相當程度之真實性，而得使本院確信被告前述自白之犯罪事實確
    屬真實，從而依刑事訴訟法第一百五十六條第一項「被告之自白，非出於強暴、
    脅迫、利誘、詐欺、疲勞訊問、違法羈押或其他不正之方法，且與事實相符者，
    得為證據。」及第二項「被告之自白，不得作為有罪判決之唯一證據，仍應調查
    其他必要之證據，以察其是否與事實相符。」規定，本院自得依被告前述自白及
    各該補強證據認定被告確有為前述犯行，而被告並非告訴人甲○○本人，竟在前
    述四紙旅行社之訂購單上偽造告訴人甲○○之署押，偽造完成以告訴人甲○○名
    義刷卡消費表示願意出團旅遊之私文書，復持之行使，致使盈達旅行社、高源旅
    行社、阿波羅旅行社等不知情之承辦人員誤認為告訴人甲○○本人消費而陷於錯
    誤，而使台新銀行因而於前開各旅行社請款時給付所消費之款項予各旅行社，自
    足生損害於告訴人甲○○之利益及台新銀行對信用卡使用及管理之正確性，本件
    事證明確，被告之犯行堪以認定。
二、按依信用卡交易之過程，係持卡人向特約商店提示信用卡，由持卡人在簽帳單或
    傳真專用訂購單上簽名，確認交易之標的及金額，再由特約商店核對該信用卡之
    有效性及持卡人之身分同一性無訛後，特約商店即將該簽帳單或傳真專用訂購單
    持卡人與特約商店之交易契約書之性質，並具有持卡人經由聯合信用卡處理中心
    請求發卡機構撥款之請求書或指示文件之性質，非僅具有處理內部事務之傳票性
    質。而在信用卡傳真專用訂購單簽上偽簽他人姓名，單從形式上觀察，即足以知
    悉其表示已收受特約商店所交付之交易標的物或服務，含有收據之性質，故行為
    人冒用他人名義於信用卡傳真專用訂購單上簽名，非僅構成刑法第二百十七條第
    一項之偽造署押罪，應構成刑法第二百十條之偽造私文書罪。而行為人在偽造信
    用卡傳真專用訂購單之後，傳真向特約商店行使，自屬行使偽造私文書之行為。
    是核被告乙○○前開所為，係犯刑法第二百十六條、第二百十條之行使偽造私文
    書罪及第三百三十九條第二項、第一項之詐欺得利罪。被告先後四次行使偽造私
    文書、詐欺得利之犯行，時間緊密，犯意概括，所犯構成要件均相同，各為連續
    犯，依刑法第五十六條規定，各以連續行使偽造私文書一罪及連續詐欺得利一罪
    論，並均加重其刑。被告所犯上開連續行使偽造私文書一罪及連續詐欺得利二罪
    ，俱為故意犯，且有方法結果之牽連犯關係，依刑法第五十五條規定，應從一重
    之刑法第五十六條、第二百十六條、第二百十條之連續行使偽造私文書一罪處斷
    。被告偽造甲○○之署押於前開傳真專用訂購單上偽造完成該私文書之行為，係
    屬偽造私文書之部分行為，不另構成偽造署押之罪（最高法院六十九年台上字第
    六九五號判例參照）；另其偽造私文書而後行使，該偽造私文書之低度行為應為
    行使之高度行為所吸收，亦不另論罪（最高法院六十九年台上字第六九五號判例
    參照）。爰審酌被告乘持有友人國民
    之信用卡刷卡簽帳消費，損及信用卡名義人及發卡銀行之權益，紊亂行使信用卡
    之經濟秩序，所生危害均屬不輕，惟念其犯後坦承犯行，並已與告訴人協商達成
    和解，業經告訴人供述在卷足憑（見本院九十二年十二月十五日審判筆錄），尚
    知悔悟，態度良好等一切情狀，量處如主文所示之刑，以資懲儆。另查被告前未
    曾受有期徒刑以上刑之宣告，有臺灣高等法院被告全國前案紀錄表一紙附卷可憑
    ，其於犯後坦承不諱，審其因一時失慮致罹刑章，經此訴訟程序，當知所警惕，
    信無再犯之虞，本院綜核各情，認上開刑之宣告，已足策其自新，因認所宣告之
    刑，以暫不執行為適當，併諭知宣告緩刑二年，以啟自新。惟為確保被告得以記
    取本件犯行所生之教訓，擁有正確之法律觀念，並提供其必要之身心方面協助、
    輔導及督促，爰併宣告於緩刑期內交付保護管束，俾由地方法院檢察署之觀護人
    予以適當之督促，以發揮附條件緩刑制度之立意及避免短期自由刑執行衍生之不
    當效果。
三、如附表所示偽造之造甲○○名義之「盈達旅行社股份有限公司」傳真專用訂購單
    一紙、「高源旅行社」傳真專用訂購單一紙、「阿波羅旅行社」傳真專用訂購單
    二紙，已分別交付予各特約商店收執，均非屬被告所有之物，本院爰不為沒收之
    諭知（最高法院七十九年度台上字第四一五０號判決參照）；至前揭四紙傳真專
    用訂購單上之「甲○○」署押四枚，如前所述，為被告所偽造，雖未扣案，然不
    能證明業已滅失，應依刑法第二百十九條之規定，由本院併予宣告沒收。
四、檢察官於(1)本件之起訴書犯罪事實欄雖未記載被告前述詐欺得利之犯行暨於(2)起
    訴書證據並所犯法條欄未記載本件被告另犯有刑法第三百三十九條第二項、第一
    項之詐欺得利罪，惟如前所述，被告此部分犯行已係該當於刑法第三百三十九條
    第二項、第一項詐欺得利罪之構成要件，且被告此詐欺得利之犯行，與檢察官在
    起訴書犯罪事實所記載被告行使偽造私文書之犯行，本屬裁判上一罪之牽連犯關
    係，依刑事訴訟法第第二百六十七條「檢察官就犯罪事實一部起訴者，其效力及
    於全部。」規定，本院自得就檢察官未於起訴書犯罪事實欄所記載之上開事實，
    於本件併為審理、判決應予說明；又本院對被告據以論罪科刑之犯罪事實，如前
    所述，已較檢察官起訴之犯罪事實擴張，依最高法院八十三年度台上字第四六八
    二號判決「刑事訴訟法第三百條所謂變更起訴法條，係指在不擴張及減縮原訴範
    圍之原則下，法院得就有罪判決，於不妨害公訴之基本社會事實同一（即公訴事
    實之同一性）之範圍內，得自由認定事實，變更檢察官所引應適用之法條而言。
    」所認，本件並無變更起訴法條之問題，亦應併予說明（其實本段之敘述，有關
    本院之審判範圍及被告所犯法條（已經由全程到庭實行公訴之公訴檢察官於本院
    九十二年十二月十五日審判期日以言詞對被告及本院作補充【起訴事實範圍之補
    充】及【被告所犯法條之補充】，容或有謂無庸再於判決書為此贅載，惟為顧及
    裁判書對外公開時，因未能將審判筆錄一併公表，為免閱讀本件判決書、起訴書
    之人，發現本件判決書、起訴書為何有上述之差異，爰仍予以說明如上）。
據上論斷，應依刑事訴訟法第二百九十九條第一項前段，刑法第五十六條、第二百十
六條、第二百十條、第三百三十九條第二項、第一項、第五十五條、第七十四條第一
款、第九十三條第一項、第二百十九條，罰金罰鍰提高標準條例第一條前段，判決如
主文。
本案經檢察官陳焜昇到庭執行職務。
中　　　華　　　民　　　國　　九十三　　年　　　一　　　月　　　五　　　日
                                    臺灣臺北地方法院刑事第九庭
                                        審判長法  官  葉建廷
                                              法  官  林怡秀
                                              法  官  官信成
右正本證明與原本無異。
如不服本判決，應於判決送達後十日內，向本院提出上訴狀。
                                        　　　書記官  梁淑時
中　　　華　　　民　　　國　　九十三　　年　　　一　　　月　　　五　　　日
附表：
偽造甲○○名義之「盈達旅行社股份有限公司」傳真專用訂購單壹紙、「高源旅行社
」傳真專用訂購單壹紙、「阿波羅旅行社」傳真專用訂購單貳紙其上偽造之「甲○○
」署押肆枚，均沒收。
附錄本判決論罪科刑法條全文：
中華民國刑法第二百十條：
偽造、變造私文書，足以生損害於公眾或他人者，處五年以下有期徒刑。
中華民國刑法第二百十六條：
行使第二百十條至第二百十五條之文書者，依偽造、變造文書或登載不實事項或使登
載不實事項之規定處斷。
中華民國刑法第三百三十九條：
意圖為自己或第三人不法之所有，以詐術使人將本人或第三人之物交付者，處五年以
下有期徒刑、拘役或科或併科一千元以下罰金。
以前項方法得財產上不法之利益或使第三人得之者，亦同。
前二項之未遂犯罰之。
